臺灣高雄地方法院刑事判決            100年度審訴字第452號
公  訴  人  臺灣高雄地方法院檢察署檢察官
被      告  吳芳吉
上列被告因違反毒品危害防制條例案件，經檢察官提起公訴（10
0 年度毒偵字第339 號），被告於準備程序中就被訴事實為有罪
之陳述，經本院告知簡式審判程序之旨，並聽取被告與公訴人之
意見後，本院裁定進行簡式審判程序，判決如下：
    主  文
吳芳吉施用第一級毒品，累犯，處有期徒刑拾月。
    事  實
一、吳芳吉前於民國89年間因施用毒品案件，經本院裁定送觀察
    、勒戒後，認有繼續施用毒品之傾向，再經本院以89年度毒
    聲字第2229號裁定令入戒治處所施以強制戒治，於89年9 月
    1 日停止戒治釋放出所，於90年3 月13日保護管束期滿未經
    撤銷而執行完畢，並經臺灣高雄地方法院檢察署檢察官以90
    年度戒毒偵字第426 號為不起訴處分確定。又於強制戒治執
    行完畢後5 年內，因施用毒品案件，經本院以90年度訴字第
    2534號判決判處有期徒刑8 月確定；復於93年間因施用毒品
    案件，分別經本院以93年度訴字第1263號、93年度訴字第31
    73號判決判處有期徒刑1 年2 月、1 年6 月確定，經接續執
    行，於95年9 月19日縮短刑期假釋出監，至96年5 月11日假
    釋期滿未經撤銷，視為執行完畢。詎仍不知悔改，且未戒除
    毒癮，復基於施用第一級毒品之犯意，於99年9 月3 日某時
    許，在高雄市○○區○○路朋友家中廁所內，以針筒注射之
    方式，施用第一級毒品海洛因1 次。嗣於99年9 月3 日10時
    15分許，在高雄巿小港區○○路596 號前，因形跡可疑為警
    攔檢，經徵得其同意採集尿液送檢驗，結果呈可待因、嗎啡
    陽性反應，始查悉上情。
二、案經高雄巿政府警察局小港分局報請臺灣高雄地方法院檢察
    署檢察官偵查起訴。
    理  由
一、按被告吳芳吉所為係犯死刑、無期徒刑、最輕本刑為3 年以
    上有期徒刑以外之罪，其於準備程序中就被訴事實為有罪之
    陳述，經受命法官告知簡式審判程序之旨，並聽取公訴人、
    被告之意見後，本院合議庭認為適宜由受命法官獨任進行簡
    式審判程序，依刑事訴訟法第273 條之1 第1 項規定，裁定
    由受命法官獨任進行審判程序，合先敘明。
二、上揭事實，業據被告於本院審理時供承不諱，且被告於99年
    9 月3 日11時20分許，經警採集其尿液送檢驗之結果，呈現
    可待因及嗎啡陽性反應，此有高雄市立凱旋醫院99年10月21
    日濫用藥物尿液檢驗報告（檢體編號：J99360號）、高雄巿
    政府警察局小港分局毒品案嫌疑人尿液代碼與姓名對照表（
    編號：J99360號）各1 紙附卷可稽，是被告之任意性自白核
    與事實相符，洵堪採為論罪科刑之依據。本案事證明確，被
    告上開施用第一級毒品之犯行，堪以認定。
三、按毒品危害防制條例前於92年7 月9 日修正公布，自93年1
    月9 日施行，觀之該條例第20條、第23條之立法理由，修正
    後毒品危害防制條例就施用毒品者，只於「初犯」及「5 年
    後再犯」二種情形，有其追訴條件之限制，即須於初犯經觀
    察、勒戒或強制戒治釋放後，5 年內均無施用毒品之行為，
    始能認其前所實施之觀察、勒戒或強制戒治已足遮斷毒癮，
    而得於5 年後再犯時，再予適用初犯之規定，重行觀察、勒
    戒等程式。倘5 年內已經再犯，被依法追訴處罰，縱其第3
    次（或第3 次以上）施用毒品之時間在初犯釋放5 年以後，
    即與「5 年後再犯」之情形有別，且因已於「5 年內再犯」
    ，顯見其再犯率甚高，原實施觀察、勒戒或強制戒治，已無
    法收其實效，而無5 年戒斷期之存在，自無再經觀察、勒戒
    及強制戒治之必要，應得逕行追訴處罰（最高法院95年台上
    字第1071號判決意旨參照）。本件被告前因施用毒品案件，
    經本院裁定送觀察、勒戒後，認有繼續施用毒品之傾向，再
    經本院以89年度毒聲字第2229號裁定令入戒治處所施以強制
    戒治，於89年9 月1 日停止戒治釋放出所，於90年3 月13日
    保護管束期滿未經撤銷而執行完畢，並經臺灣高雄地方法院
    檢察署檢察官以90年度戒毒偵字第426 號為不起訴處分確定
    。又於強制戒治執行完畢後5 年內，因施用毒品案件，經本
    院以90年度訴字第2534號判決判處有期徒刑8 月確定等節，
    有臺灣高等法院被告前案紀錄表在卷可參，是被告於強制戒
    治執行完畢後，5 年內再犯上開施用毒品罪，並經判決處刑
    ，則其再度犯本件施用毒品犯行，雖距前述強制戒治執行完
    畢後已逾5 年，揆諸前開說明，仍應依法論科。
四、按海洛因為毒品危害防制條例第2 條第2 項第1 款所規定之
    第一級毒品，故核被告所為，係犯毒品危害防制條例第10條
    第1 項之施用第一級毒品罪。其施用第一級毒品海洛因前持
    有海洛因之低度行為，應為施用之高度行為所吸收，不另論
    罪。再被告有如事實欄所載之科刑、執行紀錄，有臺灣高等
    法院被告前案紀錄表在卷可憑，其於刑之執行完畢後，5 年
    內故意再犯本件有期徒刑以上之罪，為累犯，應依刑法第47
    條第1 項規定，加重其刑。爰審酌被告經觀察勒戒、強制戒
    治及處刑後，仍未能戒絕其毒癮而再次違犯施用毒品罪，量
    刑本不應從輕，惟念其犯後坦承犯行，態度良好，且施用毒
    品乃自戕一己之身體健康，並具有病患性人格之特質，行為
    本身對社會所造成之危害並非直接、鉅大，及其犯罪之動機
    、目的、手段等一切情狀，量處如主文所示之刑。
據上論斷，應依刑事訴訟法第273 條之1 第1 項、第284 條之1
、第299 條第1 項前段，毒品危害防制條例第10條第1 項，刑法
第11條前段、第47條第1 項，判決如主文。
本案經檢察官李英霆到庭執行職務。
中    華    民    國   100    年    8     月    10    日
                刑事第十庭  法  官   楊珮瑛
以上正本證明與原本無異。
如不服本判決應於收受送達後10日內向本院提出上訴書狀，並應
敘述具體理由；如未敘述上訴理由者，應於上訴期間屆滿後20日
內向本院補提理由書（均須按他造當事人之人數附繕本）「切勿
逕送上級法院」。
中    華    民    國   100    年    8     月    10    日
                             書記官   陳莉庭
附錄本件論罪科刑法條全文
毒品危害防制條例第10條第1項
施用第一級毒品者，處六月以上五年以下有期徒刑。